【裁判字號】    98,交聲,868
【裁判日期】    980824
【裁判案由】    違反道路交通管理處罰條例聲明異議
【裁判全文】
臺灣士林地方法院交通事件裁定         98年度交聲字第868號
原處分機關  交通部公路總局臺北區監理所
受處分人    甲○○
即異議人
上列受處分人因違反道路交通管理處罰條例案件，對於交通部公
路總局臺北區監理所民國98年7 月17日所為之裁決（原處分案號
：北監營裁字第裁40-C00000000號），聲明異議，本院裁定如下
：
        主  文
異議駁回。
        理  由
一、原處分意旨略以：受處分人即異議人甲○○於民國98年6 月
    22日13時15分許，駕駛車牌號碼8M-731號小客車，沿台北縣
    淡水鎮○○○路往漁人碼頭方向行駛，行經淡水鎮○○○路
    銜接中山路與中正路口處，於號誌燈轉換為紅燈時，原行駛
    於中正東路內側車道，因見前方一部小客車等待紅燈，乃變
    換車道至中間車道闖紅燈，因見執勤員警乃停車於該路口中
    間，爰經警舉發「駕車行經有燈光號誌管制之交岔路口闖紅
    燈」，依道路交通管理處罰條例第53條第1 項規定處罰鍰新
    臺幣（下同）2 千7 百元，並依同條例第63條第1 項第3 款
    規定記違規點數3 點。
二、異議意旨略以：異議人固於上開時間、地點，駕駛車牌號碼
    8M-731號自用小客車行經台北縣淡水鎮○○○路與中正路、
    中山路之交叉路口處，並於紅燈時越過中正東路之停止線，
    然並未闖紅燈通過路口，應援用超越停止線之規定處罰，而
    不是依闖紅燈之規定處罰，爰依法聲明異議。
三、道路交通安全規則第90條規定，駕駛人駕駛汽車，應遵守道
    路交通標誌、標線、號誌之指示，並服從交通指揮人員之指
    揮。又道路交通管理處罰條例第53條第1 項規定，汽車駕駛
    人，行經有燈光號誌管制之交岔路口闖紅燈者，處1 千8 百
    元以上5 千4 百元以下罰鍰。同條例第63條第1項第3款規定，
    汽車駕駛人有第53條情形者，除依原條款處罰鍰外，並記違
    規點數3點。
四、經查：
１、異議人不爭執於98年6月22日13時15分許，駕駛車牌號碼8M
    -731號小客車，沿台北縣淡水鎮○○○路往漁人碼頭方向行
    駛，行經淡水鎮○○○路與中山路、中正路之交叉口時，於
    號誌燈轉換為紅燈時，越過中正東路（往沙崙方向）之停止
    線、行人穿越道而停車於上開路口中間（本院卷第19頁）。
    復據證人即舉發員警乙○○證稱：當時其執行交通整理勤務
    ，由淡水捷運站出來至淡水鎮○○○路欲右轉中正東路，彼
    時中正東路是紅燈，發現異議人駕駛營業小客車，原本行駛
    在中正東路往沙崙方向之內側車道，因前方內側車道有一部
    紅色自小客車在停等紅燈，異議人乃駕駛營業小客車繞過該
    部紅色車子，不知道是要迴轉還是左轉，因看到其在該路口
    就停車在路中間，情形詳如庭呈的交通事故現場圖等語（本
    院卷第18頁、第19頁），並有證人乙○○繪製異議人違規之
    路口現場平面圖及照片可資參照（本院卷第23頁至第25頁）
    ，異議人對證人乙○○證述及庭呈關於其紅燈停車位置之照
    片及平面圖確認無誤（本院卷第19頁），此外並有證人乙○
    ○庭呈98年6 月22日之員警工作紀錄簿，其上詳載舉發異議
    人交通違規之經過，並紀錄異議人當時所繞過之紅色小客車
    之車號為5506-QE 號，有上開員警工作紀錄簿可資佐證（本
    院卷第26頁），堪認證人乙○○之證述非屬虛構，誠屬可信
    。是由異議人之坦認紅燈時停車之位置及證人乙○○之證述
    及相關於書證，堪認異議人於上開時地，行經淡水鎮○○○
    路、中正路、與中山路口時，於中正東路往沙崙方向之號誌
    燈紅燈時，仍駕車越過中正東路往沙崙方向之停止線及其前
    方之行人穿越道而停車於該路口劃設左轉箭頭處（本院卷第
    25頁上方照片）。而據證人乙○○證稱：須中正東路、中山
    路均是綠燈時方可將車停至該箭頭左轉處等語（本院卷第19
    頁），是異議人係於中正東路紅燈時越過停止線、行人穿越
    道而停車於中正東路左轉標誌處。
２、按行車管制號誌之圓形紅燈燈號顯示之意義為「車輛面對圓
    形紅燈表示禁止通行，不得超越停止線或進入路口」，道路
    交通標誌標線號誌設置規則第206條第5項第1款定有明文。
    又按交通部82年4月22日交路字第009811號函，就圓形紅燈
    時超越停止線或闖紅燈行為之認定設定標準，以為執法單位
    參考，其重要內容摘列如下：一、車輛面對圓形紅燈時仍逕
    予穿越路口至銜接路段，含左轉、直行、迴轉及右轉（依箭
    頭綠燈允許行駛者除外），即視為闖紅燈之行為（按95年7
    月1日修正施行之道路交通管理處罰條例第53條第2項增訂：
    「前項紅燈右轉行為者，處新臺幣6百元以上1千8百元以下
    罰鍰」，此項增定業將紅燈右轉行為排除在闖紅燈之定義之
    外，併此說明）。二、有繪設路口範圍者：車輛無視於紅燈
    警示，有穿越路口之意圖，而『車身已伸入路口範圍亦視同
    闖紅燈；若僅伸越停止線而未達路口範圍者，則視為不遵守
    標線指示』（按不遵守標線指示者，依道路交通管理處罰條
    例第60條第2項第3款之規定論處）處分之。三、無繪設路口
    範圍者：以車輛無視於紅燈號誌，而有穿越路口之企圖，其
    『車身並已伸越停止線並足以妨害其他方向人（若有行人穿
    越道）、車通行者』，亦以闖紅燈論處；若僅車身伸越停止
    線則以不遵守標線指示視之。四、目前交岔路口已繪設網狀
    黃線區者，暫以該範圍視作路口。此函釋係針對道路交通管
    理處罰條例第53條之「闖紅燈」所為之釋示，具有「解釋性
    行政規則」之效力，足堪為各級機關適用法律及民眾認知執
    法機關適用法律意見之參考，先予說明。
３、依前開證人乙○○繪製之現場圖，及現場照片，淡水鎮○○
    ○路、中正路、中山路之交叉口處並未繪設網狀黃線區，係
    屬無繪設路口範圍之路口。承前所述，異議人係於淡水鎮○
    ○○路往沙崙方向紅燈時，異議人從原所行駛於內側車道，
    變換車道繞過前方停等紅燈之車，並再越過停止線、行人穿
    越道，因見員警方才停車，由其驅車行進之狀態，殊難認其
    有停等紅燈之意。況異議人車身於中正東路紅燈時越過停止
    線，更越過行人穿越道，足以影響當時穿越中正東路人、車
    通行之安全，此依現場照片可證（本院卷第25頁上方照片）
    ，依前開闖紅燈之函釋，異議人在未繪設路口範圍處，無視
    於紅燈號誌，車身伸越停止線，更通過行人穿越道，足以影
    響人車通行，應以闖紅燈論處，是異議人雖辯稱其僅越線停
    車而非闖紅燈，尚非可採。
４、綜上，異議人駕車行經有燈光號誌管制之交岔路口闖紅燈，
    堪以認定。
五、異議人交通違規行為屬實，業如前述，則原處分機關依道路
    交通管理處罰條例第53條第1 項裁處罰鍰2千7百元，並依同
    條例第63 條第1項第3款記違規點數3點，即無違誤，異議人
    異議為無理由，應予駁回。
六、據上論斷，應依道路交通案件處理辦法第19條，裁定如主文
    。
中    華    民    國    98    年     8    月    24    日
                  刑事第三庭 法  官  杜惠錦
以上正本證明與原本無異。
如不服本裁定，應於送達後5日內，向本院提出抗告狀。
                             書記官  蘇彥宇
中    華    民    國    98    年    8    月    24    日


司法院資訊處製作；財團法人民間司法改革基金會備份。
